臺灣苗栗地方法院刑事判決　　　　　　　　　　　　　九十一年度訴字第二八七號
　　公　訴　人　臺灣苗栗地方法院檢察署檢察官
　　被　　　告　甲○○
右列被告因違反槍砲彈藥刀械管制條例案件，經檢察官提起公訴（九十一年度偵緝字
第九五號），本院判決如左：
    主  文
甲○○未經許可，持有子彈，累犯，處有期徒刑壹年陸月，併科罰金新臺幣參萬元，
罰金如易服勞役，以銀元參佰元即新臺幣玖佰元折算壹日。
扣案之制式霰彈壹顆沒收。
    事  實
一、甲○○曾於民國（下同）八十七年二月十九日，因賭博案件，經本院判處有期徒
    刑七月，於八十七年十月七日，經台灣高等法院台中分院駁回上訴並確定。復於
    八十七年四月十五日，因違反麻醉藥品管理條例案件，經本院判處有期徒刑五月
    ，於八十七年五月十五日判決確定。嗣上開兩案件，於八十七年十二月二十二日
    ，經台灣高等法院台中分院定應執行有期徒刑十一月，並於八十八年十月十五日
    執行完畢。
二、甲○○猶不知悔改，自八十九年二月間某日起，在某處非法取得具有殺傷力之１
    ２ＧＡＵＧＥ制式霰彈二顆後，即未經許可而持有之，並放置在其苗栗縣苗栗市
    ○○里○鄰○○街五十一號住處。嗣苗栗縣警察局苗栗分局文山派出所員警，於
    八十九年十月二十一日下午二時二十分許，持台灣苗栗地方法院檢察署檢察官核
    發之搜索票，前往甲○○上開住處搜索，當場在其住處一樓客廳雜物櫃上之一只
    茶杯內，扣得甲○○非法持有之上開霰彈二顆。
三、案經臺灣苗栗地方法院檢察署檢察官自動檢舉偵查起訴。
    理  由
一、訊據被告甲○○矢口否認有右揭犯行，辯稱：扣案之霰彈二顆係蕭森良的，蕭森
    良常常去伊住處，他放置霰彈時未告知伊，所以伊不知家中放有二顆霰彈云云。
    經查：
（一）苗栗縣警察局苗栗分局文山派出所員警，係於八十九年十月十九日，接獲民眾
      報案，檢舉甲○○涉嫌非法持有霰彈槍及子彈後，即向台灣苗栗地方法院檢察
      署檢察官聲請搜索票，而於同年月二十一日下午二時二十分許，持檢察官核發
      之搜索票，前往甲○○上開住處搜索，當場在其住處一樓客廳雜物櫃上之一只
      茶杯內，扣得１２ＧＡＵＧＥ制式霰彈二顆，有文山派出所受理各類案件紀錄
      表、搜索票聲請書、警訊筆錄、查證報告、搜索票及扣押物品清單等影本在卷
      足憑（參見八十九年度聲字第八一一號偵查卷）。警方既係根據線報，在甲○
      ○住處查獲上開制式霰彈二顆，顯然檢舉人提供之線索，並非空穴來風，若非
      被告甲○○持有二顆霰彈太過招搖，警方豈會輕易偵悉？且各類型子彈千百種
      ，而警方所扣得之子彈，又豈會正如檢舉人所稱之霰彈？
（二）警方於實施搜索時，被告之父謝萬發有在場，而被告之父謝萬發於八十九年十
      月二十一日向警方表示：警方所查獲的二樣物品，不是我的，但我研判二發霰
      彈槍子彈，可能是甲○○，˙˙˙等語（參見九十年度偵字第二０五一號偵查
      卷第十八頁背面）；另參以被告甲○○於九十一年九月十九日本院調查時供稱
      ：「（問：被查獲地，有誰住在那邊？）我爸爸、女友。」、「（問：你爸爸
      何職業？）縣政府公務人員。」、「（問：有無看過你爸爸使用過槍彈？）沒
      有。」、「（問：你女友任何職？）會計。」、「（問：有無看過她使用過子
      彈、手槍？）沒有。」等語（參見本院九十一年九月十九日訊問筆錄第六頁、
      第七頁、第八頁）。被告甲○○之住處，既僅有三人居住，而從被告之父謝萬
      發陳述及被告甲○○供述以觀，既排除被告之父謝萬發及被告之女友涉案可能
      ，則扣案之二顆霰彈是何人持有，已呼之欲出。
（三）蕭森良（已於九十年五月九日，在關島死亡），雖於九十年一月十日，至苗栗
      分局刑事組供稱：上開霰彈是其於八十九年二月間，放在被告甲○○家中，忘
      記拿回來，該子彈是綽號「黑鬼」於八十九年二月間送給其作為紀念云云乙節
      ，然蕭森良之所以到苗栗分局刑事組，係被告甲○○到大千醫院，找因癌症住
      院中之蕭森良前往該分局刑事組（參見九十年度偵字第二０五一號偵查卷第十
      七頁最後第五行），而蕭森良早在八十九年二月間，即因得睪丸癌前往苗栗縣
      苗栗市大千綜合醫院門診過六次，於八十九年十月間門診次數更多達十八次之
      多，且病人主訴皆為睪丸癌併多處移轉，疼痛不適，要求注射管制止痛藥品Ｄ
      ＥＭＥＲＯＬ，及口服管制藥品ＭＯＲＰＨＭＥ，有該醫院九十一年十一月四
      日九一千醫字第九一一一００三號函乙件在卷足稽。蕭森良於八十九年二月間
      ，已為睪丸癌所苦，治療病痛已有所不及，衡情豈有心情接受霰彈留作紀念？
      如要作為紀念，何以不隨身攜帶或放置家中，反置放被告甲○○住處，甚至忘
      記取回？凡此皆與常情不合！尤其案發當時，蕭森良已因睪丸癌多處移轉，均
      須靠管制藥品抑制疼痛，被告甲○○竟還向本院表示：蕭森良之身體看不出有
      何異狀云云（參見本院九十一年十月二十四日訊問筆錄第七頁最後一行、第八
      頁第一行），可見被告甲○○所言，與事實不符，蕭森良之所以願為被告甲○
      ○擔下罪責，應係其自知不久人世，受被告甲○○之請託下，或基於朋友關係
      ，或基於某種利益交換，始同意扛下被告甲○○原應負之罪責無訛。
（四）至扣案之子彈二顆，經送內政部警政署刑事警察局鑑定結果，均認係１２ＧＡ
      ＵＧＥ制式霰彈（彈底標記為ＪＨ１２２２１），拆解壹顆檢視，其結構完整
      ，認具殺傷力，有該局九十一年一月十八日刑鑑字第六三二八號鑑驗通知書影
      本乙紙在卷足稽（參見九十年度偵字第二０五一號偵查卷第二十七頁）。
（五）綜上所述，被告甲○○前開辯解，顯為事後卸責之詞，委不足採。此外復有扣
      案霰彈放置地點之彩色照片二幀在卷足資佐證（參見九十年度偵字第二０五一
      號偵查卷第二十六頁）。事證明確，被告甲○○之犯行，洵堪認定。
二、核被告甲○○所為，係犯槍砲彈藥刀械管制條例第十二條第四項未經許可持有子
    彈罪。原起訴檢察官雖以未經許可寄藏子彈罪起訴，然經蒞庭檢察官當庭改論以
    未經許可持有子彈罪，本院自毋庸變更起訴法條。又被告甲○○曾於八十七年二
    月十九日，因賭博案件，經本院判處有期徒刑七月，於八十七年十月七日，經台
    灣高等法院台中分院駁回上訴並確定；復於八十七年四月十五日，因違反麻醉藥
    品管理條例案件，經本院判處有期徒刑五月，於八十七年五月十五日判決確定；
    嗣上開兩案件，於八十七年十二月二十二日，經台灣高等法院台中分院定應執行
    有期徒刑十一月，並於八十八年十月十五日執行完畢，有台灣苗栗地方法院檢察
    署刑案資料查註紀錄表、台灣高等法院被告全國前案紀錄表、台灣高等法院檢察
    署刑案紀錄簡覆表等在卷可按，五年內再犯本件有期徒刑以上刑之罪，為累犯，
    應依刑法第四十七條之規定，加重其刑。爰審酌被告甲○○非法持有之霰彈二顆
    ，對社會治安構成威脅，及犯後未能坦白承認等一切情狀，本院再參酌檢察官之
    具體求刑，量處如主文所示之刑，並就罰金部分諭知易服勞役之折算標準，以資
    懲儆。
三、按子彈未經許可，不得無故持有，固屬於刑法第三十八條第一項第一款之違禁物
    ，然子彈如經試射擊發，剩餘彈殼、彈頭，因不再具有子彈之功能，已非違禁物
    （最高法院八十六年度台上字第六二五八號判決參照）。本件扣案之霰彈二顆，
    其中一顆霰彈尚未經拆解，屬於違禁物，應依刑法第三十八條第一項第一款之規
    定，予以宣告沒收；另一顆霰彈，經內政部警政署刑事警察局拆解後，已喪失子
    彈功能，揆諸最高法院上開判決意旨，非違禁物，本院自不另為沒收之諭知，併
    此敘明。
據上論斷，應依刑事訴訟法第二百九十九條第一項前段，槍砲彈藥刀械管制條例第十
二條第四項，刑法第十一條、第四十七條、第四十二條第二項，現行法規所定貨幣單
位折算新臺幣條例第二條，罰金罰鍰提高標準條例第二條，判決如主文。
本案經檢察官洪清秀到庭執行職務。
中      華      民      國      九十一      年      十二    月    十    日
                                    臺灣苗栗地方法院刑事第一庭
                                            法  官  柳  章  峰
右正本證明與原本無異。
如不服本判決，應於判決送達後十日內向本院提出上訴狀( 應附繕本 )。
                                            書記官  歐  明  秀
中      華      民      國      九十一      年      十二    月    十    日
槍砲彈藥刀械管制條例第十二條
未經許可，製造、販賣或運輸子彈者，處一年以上七年以下有期徒刑，併科新台幣五
百萬元以下罰金。
未經許可，轉讓、出租或出借子彈者，處六月以上五年以下有期徒刑，併科新台幣三
百萬元以下罰金。
意圖供自己或他人犯罪之用，而犯前二項之罪者，處三年以上十年以下有期徒刑，併
科新台幣七百萬元以下罰金。
未經許可，持有、寄藏或意圖販賣而陳列子彈者，處五年以下有期徒刑，併科新台幣
三百萬元以下罰金。
第一項至第三項之未遂犯罰之。
